臺灣宜蘭地方法院刑事判決
110年度交訴字第60號
公  訴  人  臺灣宜蘭地方檢察署檢察官
被      告  簡昱安




            郭忠儒


            蔡明峰


            詹宇程



            潘庭安


上列被告因公共危險案件，經檢察官提起公訴（109年度偵字第7
426號），本院判決如下：
    主  文
簡昱安、蔡明峰、詹宇程、潘庭安共同犯妨害公眾往來安全罪，
均處有期徒刑肆月，如易科罰金，均以新臺幣壹仟元折算壹日。
郭忠儒共同犯妨害公眾往來安全罪，處有期徒刑伍月，如易科罰
金，以新臺幣壹仟元折算壹日。
    犯罪事實
一、簡昱安、郭忠儒、蔡明峰、詹宇程、潘庭安（原名劉庭安）
    與李詩宇（由本院另行審結）均明知在公眾往來之道路上駕
    駛車輛高速併行競駛，極易失控撞及道路上其他人車，或使
    道路上其他車輛無從閃避，而生人車往來安全之危險，猶共
    同基於妨害公眾往來危險之犯意聯絡，於民國109年9月22日
    深夜11時50分許，與真實姓名年籍均不詳成年人，分別駕駛
    如附表所示自小客車，在宜蘭縣宜蘭市環市東路一段（下稱
    本案路段）聚集會合，嗣以每兩輛車為一組，違規併排臨停
    靜止在環市東路一段、壯二路口北行方向（即往環市東路一
    段、和平路交岔路口方向）之內側車道上，再同時起步直線
    加速，於供公眾通行之本案路段佔據車道、併行競駛（或有
    超速、闖越紅燈之違規行駛），致生道路上不特定人車往來
    之危險。嗣經警據報調閱本案路段之路口監視器錄影畫面，
    始循線查悉上情。
二、案經宜蘭縣政府警察局宜蘭分局報告臺灣宜蘭地方檢察署檢
    察官偵查起訴。
    理  由
壹、本判決所引用為判斷基礎之下列證據，關於被告簡昱安、郭
    忠儒、蔡明峰、詹宇程及潘庭安（下稱被告等人）以外之人
    於審判外陳述之傳聞供述證據，檢察官及被告等人於本院準
    備程序時就證據能力部分均無意見（見本院卷第64頁至第65
    頁），嗣於言詞辯論終結前亦未曾聲明異議，本院審酌該等
    證據作成時之情況，並無取證之瑕疵或其他違法不當之情事
    ，且與待證事實具有關聯性，應均具有證據能力。其餘資以
    認定被告等人犯罪事實之非供述證據，均查無違反法定程序
    取得之情形，依刑事訴訟法第158條之4反面解釋，亦具證據
    能力。
貳、實體部分：
一、認定事實所憑之證據及理由：
　　訊據被告等人固均承認分別駕駛附表所示之自小客車（以下
    依序簡稱A車、B車、D車、F車、G車），於109年9月22日深
    夜11時50分許行經本案路段之事實（見本院卷第66頁），惟
    矢口否認有何妨害公眾往來安全之犯行，被告簡昱安、蔡明
    峰、潘庭安均辯稱：伊等只是路過而已云云，被告郭忠儒、
    詹宇程則辯以：當天沒有飆車，原本是要去附近民宿住，約
    好開車去看夜景，因為導航迷路行經本案路段問路云云（見
    本院卷第61頁、第63頁）。惟查：
　㈠關於附表所示A車、B車、D車、E車、F車、G車及車號不明之
    自小客車，於案發前後行經本案路段之情形，有路口監視器
    錄影光碟及監視器畫面擷取照片附卷可參，其中監視器畫面
    擷取照片可見：
　　⒈A車、B車於畫面時間109年9月22日23時58分12秒至44秒，
      違規臨停靜止在環市東路一段、壯二路口北行方向，嗣兩
      車同步急駛，並於同日23時59分11秒通過環市東路一段、
      和平路交岔路口（見偵卷第39頁至第40頁）。
　　⒉D車與車號不明之自小客車（下稱C車）先後於畫面時間109
      年9月22日23時59分3秒至109年9月23日零時零分4秒、109
      年9月23日零時3分2秒至10秒，違規臨停靜止在環市東路
      一段、壯二路口北行方向，嗣兩車同步急駛，分別於同日
      零時零分21秒及零時3分33秒、37秒通過環市東路一段、
      和平路交岔路口（見偵卷第40頁背面至第44頁）。
　　⒊E車、B車於畫面時間109年9月23日零時9分24秒至39秒，違
      規臨停靜止在環市東路一段、壯二路口北行方向，嗣兩車
      同時急駛，並先後於同日零時10分5秒、9秒通過環市東路
      一段、和平路交岔路口（見偵卷第44頁至第46頁）。
　　⒋F車、G車於畫面時間109年9月23日零時10分12秒至16秒，
      規臨停靜止在環市東路一段、壯二路口北行方向，嗣兩車
      同步急駛，並於同日零時10分35秒通過環市東路一段、和
      平路交岔路口（見偵卷第46頁至第47頁）。
　　⒌E車、B車於畫面時間109年9月23日零時11分2秒至18秒、零
      時14分13秒至18秒，先後違規臨停靜止在環市東路一段、
      壯二路口北行方向，嗣兩車同步急駛，並分別於同日零時
      11分36秒、44秒及零時14分36秒、40秒通過環市東路一段
      、和平路交岔路口（見偵卷第47頁至第51頁）。
　  另經本院當庭勘驗卷附監視器錄影光碟（即環市東路一段與
    和平路路口全景），勘驗結果如下（見本院卷第117頁至第1
    20頁）：
　　⒈109年9月22日23時59分5秒：
　　　北向快車道遠方車燈燈源靠近，A車於畫面較左之北向快
      車道、B車於畫面較右之北向快車道，A車約莫領先B車二
      車身，二車高速沿北向快車道往畫面左下角駛離畫面。
    ⒉109年9月23日零時零分15秒：
　　　北向快車道遠方車燈燈源靠近，C車於畫面較左之北向快
      車道、D車於畫面較右之北向快車道，C車約莫領先D車二
      車身，二車高速沿北向快車道駛往畫面左下角駛離畫面。
　　⒊109年9月23日零時3分25秒：
　　　北向快車道遠方車燈燈源靠近，先見C車於畫面較左之北
      向快車道往畫面左下角駛離畫面，後再見D車沿同車道往
      畫面左下角駛離畫面。
　　⒋109年9月23日零時9分52秒：
　　　北向快車道遠方車燈燈源靠近，見E車於畫面較左之北向
      快車道、B車於畫面較右之北向快車道，二車併駛往畫面
      左下角。
    ⒌109年9月23日零時10分30秒：
　　　北向快車道遠方車燈燈源靠近，見F車於畫面較左之北向
      快車道、G車於畫面較右之北向快車道，二車併駛高速往
      畫面左下角駛離畫面。隨後畫面遠方之B車、E車迴轉。
　　⒍109年9月23日零時11分30秒：
　　　北向快車道遠方車燈燈源靠近，B車、E車併排行駛，先見
      E車於畫面較左之北向快車道高速切入畫面較右之北向快
      車道、高速往畫面左下角闖紅燈駛離畫面。
　　⒎109年9月23日零時14分5秒：
　　⑴一身著灰色短袖上衣之男子（下稱甲男）自畫面右下角走
      入畫面中央下方路口，伸出手不時往畫面左方及右方比劃
      並不停四處張望，後交通號誌由綠燈轉為黃燈再轉為紅燈
      ，該男拿出手機、鏡頭對往畫面遠方北向快車道，另有一
      身著黃色短袖上衣之男子（下稱乙男）自畫面右下角走向
      至甲男身邊。　　
　　⑵適北向快車道遠方車燈燈源靠近，先見E車於畫面較右之北
      向快車道高速往畫面左下角闖紅燈駛離畫面；後見B車於
      畫面較左之北向快車道往畫面左下角闖紅燈駛離畫面。期
      間甲男持手機、鏡頭隨二車擺動面向，乙男隨二車擺動面
      向觀看。
　㈡由前開擷取照片及勘驗筆錄可知，被告等人及同案被告李詩
    宇確有於上開時、地，分別駕駛A車、B車、D車、F車、G車
    及E車，與真實姓名年籍均不詳成年人駕駛C車，以每兩輛車
    為一組佔據車道，違規併排臨停靜止在環市東路一段、壯二
    路口北行方向之內側快車道上數秒或數十秒，再同時起步直
    線加速、併行競駛等行為，且被告蔡明峰平均車速最快高達
    時速109.98公里（計算式：本案路段距離為519.37公尺〈參
    見宜蘭分局交通分隊職務報告，本院卷第77頁〉通過時間17
    秒〈即D車自零時零分4秒出發於21秒通過路口〉≒109.98），
    同案被告李詩宇車速則達103.87公里（519.37公尺18秒≒10
    3.87），另被告潘庭安、詹宇程車速亦有98.4公里（519.37
    公尺19秒≒98.4），被告郭忠儒平均最快車速則為84.98公
    里（519.37公尺22秒≒84.98）。甚且可見被告郭忠儒、同
    案被告李詩宇於競駛時復均有違規闖越紅燈行駛之行為。
　㈢本院勘驗宜蘭市環市東路一段與和平路路口監視器錄影光碟
    檔案另見（見本院卷第121頁至第122頁）：
　　⒈109年9月22日23時53分17秒：
　　　交通號誌由綠燈轉為黃燈再轉為紅燈，適有一黑色自小客
      車自畫面右方北向機慢車道駛出闖紅燈通過路口，直接停
      在畫面左方北向機慢車道。
　　⒉109年9月22日23時54分22秒：
　　　一白色自小客車自畫面右方北向快車道駛出通過路口，往
      畫面左方北向機慢車道駛離畫面。後陸續有二白色自小客
      車自畫面右方北向快車道駛出通過路口，直接停在畫面左
      方北向機慢車道，將該車道完全阻塞。
　　⒊109年9月22日23時54分57秒：
　　　先有一白色自小客車自畫面右方北向快車道駛出直行通過
      路口，後有二白色自小客車自畫面右方北向快車道駛出往
      畫面左方北向機慢車道，該二車直接停在畫面中央路口，
      陸續有人自畫面左方北向機慢車道走出，在該處聊天、四
      處走動。
    ⒋109年9月22日23時56分12秒：
　　　該二白色自小客車直接在路口倒車，一車往畫面左下角駛
      離畫面，另一車直接倒車停於垂直於畫面之道路路口。另
      有一銀色自小客車自畫面右方北向快車道駛出闖紅燈通過
      路口，往畫面左方北向機慢車道行駛，直接停在畫面左方
      北向機慢車道，將該車道完全阻塞。
    ⒌109年9月22日23時56分37秒：
　　　該銀色自小客車直接倒車至畫面右方北向機慢車道路口停
      在該處，後陸續有人在北向機慢車道四處走動。
    ⒍109年9月22日23時58分25秒：
　　　一白色自小客車自畫面右方北向機慢車道駛出直接停在該
      車道，後該車駕駛下車，為一身著黑色短褲男子（下稱丙
      男）。
　　⒎109年9月22日23時58分54秒：
　　　丙男走至畫面右方北向車道快慢車道分隔島與路口交界處
      ，持不明物體向畫面右方北向快車道。
    ⒏109年9月22日23時59分11秒：
　　　A車、B車自畫面右方北向快車道高速駛入通過路口，A車
      於畫面較遠之北向快車道、B車於畫面較近之北向快車道
      ，A車約莫領先B車一車身。期間丙男仍持不明物體隨二車
      擺動面向。
　　⒐109年9月22日23時59分32秒：
　　　陸續仍有多人在北向機慢車道、路口隨意四處走動、聊天
      。
    可知本案路段除附表所示之被告等人及真實姓名年籍不詳之
    成年人分別駕駛自小客車占據車道、併排競駛外，另有其他
    人駕駛自小客車到場，並先將車輛停在車道上，致環市東路
    一段與和平路路口之垂直車道（即和平路）完全阻塞，現場
    尚有多數人、車聚集在路旁聊天或觀看，且有人持手機拍攝
    併排競駛過程，甚至有明顯與本案無關之用路人行經本案路
    段（見本院卷第124頁勘驗筆錄〈00：04：32〉段落）等情。
  ㈣按刑法第185條第1項之「以他法致生往來之危險」罪之「他
    法」，係指除損壞、壅塞以外，其他凡足以妨害公眾往來通
    行之方法皆是，以併排競駛或一前一後飆車之方式在道路上
    超速行車，易失控撞及道路上之其他人、車或路旁建物，自
    足生交通往來之危險，自係上開法條之「他法」；故如駕車
    在道路上高速追逐、競駛，並相互超車、追撞，因其危險駕
    駛行為極易導致車輛失控，使車禍之發生及造成傷亡之危險
    均大幅增加，對於其他用路之車輛、行人造成嚴重之妨害，
    而有具體之危險性，即得認屬該條項所稱之「他法」（最高
    法院94年度台上字第2863號、99年度台上字第7174號判決意
    旨參照）。查被告等人在供公眾通行，且案發時尚有在場圍
    觀之群眾及其他用路人使用之本案路段上，以每組兩輛車佔
    據同向左、右快車道併排停止，隨後同時起跑競速，進行俗
    稱「飆車」之行為，過程中部分競速車輛平均車速已逾時速
    100公里以上，被告郭忠儒及同案被告李詩宇所駕B車、E車
    甚至有闖越紅燈行駛之違規行為，被告等人前開危險駕駛之
    行為，稍有不慎，極易導致自己車輛或道路上其他車輛失控
    ，使車禍之發生及造成傷亡之危險均大幅增加，對於道路上
    其他用路人已造成嚴重之妨害，自該當刑法第185條第1項所
    規定以其他方法致生往來之危險要件。
  ㈤被告等人固以前詞置辯，惟被告等人如僅係因路過偶然行經
    本案路段，應係直接平順行駛通過，何需在快車道上先行迴
    轉，違規臨停靜止在快車道，等另一輛車亦迴車併排後，始
    一同起步急駛。被告詹宇程及郭忠儒復辯以其等係約好開車
    看夜景因迷路而停車問路云云，惟被告郭忠儒、詹宇程駕車
    行經至環市東路一段、和平路交岔路口時，已有數人或數車
    停留在此處交談、圍觀，被告二人如要問路，大可在此處停
    車詢問，但依卷內擷取照片或本院勘驗該處監視錄影畫面，
    均未見被告二人有何停車或下車問路之行止。至證人陳立章
    於本院審理時固證稱：當天係要先看夜景，兩台車開出去，
    出去繞繞事實上沒有目的地，都找不到，因為有的沒有開（
    問：兩台車後來有都在一起嗎，或有分開？）一開始有在一
    起，後面找不到路就回來了。（問：你有看到郭忠儒在本案
    路段來來回回開車？）我沒有看到等語（見本院卷第127頁
    至第128頁）。然依前開監視器畫面擷取照片及本院勘驗筆
    錄，可知被告郭忠儒於109年9月22日23時58分12秒至翌日零
    時14分40秒期間，先後共計4次，駕駛B車與被告簡昱安所駕
    A車、同案被告李詩宇駕駛E車，均係先違規臨停靜止在環市
    東路一段、壯二路口北行方向，嗣兩車急駛通過環市東路一
    段、和平路交岔路口，且最後一次甚至與同案被告李詩宇均
    違規超速並闖越紅燈行駛。而被告詹宇程駕駛G車與被告潘
    庭安駕駛F車則於同日零時10分6秒至10分35秒期間，在本案
    路段以時速98.4公里競速，如證人陳立章當日均乘座在被告
    詹宇程駕駛G車車內，不可能未見上情，可見證人陳立章所
    述並非事實，其證述內容顯有迴護被告郭忠儒、詹宇程之情
    ，故證人陳立章證述與被告等人前開所辯均不足採信。
　㈥被告等人復辯以除被告郭忠儒、詹宇程二人互相認識外，其
    餘被告及同案被告李詩宇等均不相識云云。惟依卷附被告潘
    庭安臉書擷取畫面（見偵卷第37頁至第38頁），可見被告潘
    庭安在臉書上PO出一張二車違停在快車道圖片後，被告簡昱
    安、蔡明峰均有按讚，其二人復分別與被告潘庭安有2位、6
    位共同朋友，是其等辯稱事發前彼此完全不認識云云，已難
    逕採。況且，共同正犯之意思聯絡，不限於事前有所謀議，
    其於行為當時，基於相互對犯罪行為之認識，以共同犯罪之
    意思參與者，亦無礙於共同正犯之成立，且其表示之方法，
    不以明示通謀為必要，即相互間有默示之合致，亦無不可（
    最高法院110年度台上字第631號判決意旨可參）。被告簡昱
    安、郭忠儒、蔡明峰、潘庭安、詹宇程等人彼此間，暨與其
    他參與飆車之人間縱有不認識，但被告等人與參與此次「飆
    車」行為之其他人員，分別自行基於默示之意思，以兩車為
    一組組成飆車隊伍，再佔據車道、併排競速等方式行駛於道
    路，聚合成勢，相互助威，顯見於當下具有意思合致之犯意
    聯絡及行為分擔。是被告等人此部分所辯，亦不足採。
  ㈦綜上，被告簡昱安、郭忠儒、蔡明峰、潘庭安、詹宇程前開
    所辯，均係飾卸之詞，並無可採。本件事證明確，被告等人
    犯行洵堪認定，應依法論科。
二、論罪科刑：
　㈠核被告簡昱安、郭忠儒、蔡明峰、潘庭安、詹宇程所為，均
    係犯刑法第185條第1項之妨害公眾往來安全罪。
　㈡被告等人與同案被告李詩宇及其他參與本案飆車之真實姓名
    年籍均不詳之成年人間，就上開犯行均有犯意聯絡、行為分
    擔，應均論以共同正犯。
　㈢爰審酌被告簡昱安、郭忠儒、蔡明峰、潘庭安、詹宇程等人
    僅為貪圖刺激，明知前揭佔據車道、併排競速行為，稍不注
    意極易失控撞及道路上之其他人、車，竟罔顧公眾往來安全
    ，在公眾通行之道路上競速行駛，對用路人之生命、身體及
    財產安全造成危害，且被告等人佔據車道併排競速時間並非
    短暫，過程中被告郭忠儒、蔡明峰、潘庭安及詹宇程並有超
    速或闖越紅燈之違規行為，所為實應非難；併考量被告等人
    犯後均矢口否認犯行，毫無悔意，態度不佳，兼衡被告郭忠
    儒參與共4次併排競駛，犯罪情節與其他被告相較較重，復
    有施用毒品、違反槍砲彈藥刀械管制條例之科刑紀錄，有臺
    灣高等法院被告前案紀錄表附卷可稽，素行不佳，併考量被
    告等人於審理時自陳教育程度、家庭生活經濟狀況等一切情
    狀，分別量處如主文所示之刑，並均諭知如易科罰金之折算
    標準。
據上論斷，應依刑事訴訟法第299條第1項前段，刑法第185條第1
項、第28條、第41條第1項前段，刑法施行法第1條之1第1項，判
決如主文。
本案經檢察官蔡豐宇提起公訴，檢察官劉憲英到庭執行職務。
中　　華　　民　　國　　111 　年　　2 　　月　　24　　日
            刑事第三庭審判長法  官  許乃文
　　　　　　　　　　　　    法  官  劉芝毓
　　　　　　　　　　　　    法  官  游欣怡
以上正本證明與原本無異。
如不服本判決應於收受本判決後20日內向本院提出上訴書狀，並
應敘述具體理由。若未敘述理由者，應於上訴期間屆滿後20日內
向本院補提理由書狀(均須按他造當事人之人數附繕本)。
                            書記官　吳蔚宸
中　　華　　民　　國　　111 　年　　2 　　月　　24　　日
附表：
駕駛人 駕駛自小客車車號 備註 簡昱安 ANC-5666號自小客車 A車 郭忠儒 BFB-5211號自小客車 B車 蔡明峰 AFQ-7171號自小客車 D車 李詩宇 BFA-5155號自小客車 E車 潘庭安 ARL-6957號自小客車 F車 詹宇程 BFC-9711號自小客車 G車 真實姓名年籍均不詳之成年人 車號無法辨識、車身銀灰色之自小客車 C車 

附錄本案論罪科刑法條：
中華民國刑法第185條
損壞或壅塞陸路、水路、橋樑或其他公眾往來之設備或以他法致
生往來之危險者，處5年以下有期徒刑、拘役或1萬5千元以下罰
金。
因而致人於死者，處無期徒刑或7年以上有期徒刑；致重傷者，
處3年以上10年以下有期徒刑。
第1項之未遂犯罰之。